臺灣新竹地方法院刑事判決　　　　　　　 96年度易字第141號
公　訴　人　臺灣新竹地方法院檢察署檢察官
被　　　告　乙○○
　　　　　　　　　　號
　　　　　　　　　　（另案在臺灣新竹監獄執行中）
上列被告因違反動產擔保交易法案件，經檢察官聲請簡易判決處
刑（九十六年度偵字第八五一號），本院新竹簡易庭認不宜依簡
易判決處刑，改依通常程序審理（九十六年度竹簡字第三三五號
），被告於準備程序中就被訴事實為有罪之陳述，檢察官復於準
備程序當庭言詞聲請改依協商程序而為判決，本院裁定進行認罪
協商程序，判決如下：
    主  文
乙○○動產擔保交易之債務人，意圖不法之利益，將標的物遷移
，致生損害於債權人，累犯，處拘役伍拾日，如易科罰金，以銀
元參佰元即新臺幣玖佰元折算壹日。
    犯罪事實及理由
一、犯罪事實：乙○○前因違反懲治盜罪條例案件，經臺灣板橋
    地方法院於民國84年7月3日以84年度少訴字第42號判決判處
    有期徒刑3年，緩刑5 年，緩刑期中付保護管束，並於同年9
    月3 日確定，復於緩刑期間更犯竊盜罪，經臺灣板橋地方法
    院於85年9 月2日以85年度少訴字第71號判決判處有期徒刑2
    年2月，並於同年9月30日確定，嗣經同院裁定撤銷前開緩刑
    宣告，上開罪刑經合併執行，於87年間假釋，再因無故離役
    、盜取財物軍法案件，經撤銷假釋，入監執行殘刑，於93年
    2 月26日縮刑期滿執行完畢。詎乙○○仍不知悔改，意圖不
    法之利益，於94年4 月15日，在臺北縣新莊市○○路某處，
    向北都汽車股份有限公司（下稱北都公司）銷售員王明哲以
    動產擔保交易附條件買賣方式，購買國瑞廠牌ANE12L─JPPG
    KR型、車牌號碼8417－KL 號自用小客車1輛，並簽定乙○○
    為債務人之動產擔保交易附條件買賣契約書，約定車輛價金
    為新臺幣（下同）74萬5,000 元，貸款70萬元，依年利率百
    分之6.5 計算，自94年5月18日起至98年4月18日止，每月為
    1 期，共分48期，每期付款1萬6,601元，並約定標的物存放
    地點為乙○○位於臺北縣樹林市○○街○ 段50巷2弄26之3號
    住所，在價金未付清之前，標的物所有權仍屬於北都公司所
    有，乙○○僅得依約占有、使用，不得任意遷移、出賣、出
    質、移轉或為其他處分等，並至臺北區監理所辦理動產擔保
    交易登記後，交付上開車輛。詎乙○○知悉其身為動產擔保
    交易之債務人，應依約將上開車輛存放在約定地點，不得逾
    越正當使用目的而任意遷移或為其他之處分行為，竟於94年
    4 月15日即簽約購車左右之不詳時間，取得上開自用小客車
    後，即將該自用小客車交付予真實姓名、年籍均不詳自稱「
    謝先生」之成年男子，並約定由該「謝先生」支付車輛分期
    款項，而將該標的物遷移，致生損害於北都公司。嗣「謝先
    生」於支付7 期貸款後，自第8期即95年1月18日起，即拒不
    付款，北都公司追索無著，受有損害，始查悉上情。
二、案經北都公司訴請臺灣板橋地方法院檢察署陳請臺灣高等法
    院檢察署令轉臺灣新竹地方法院檢察署檢察官聲請簡易判決
    處刑後，檢察官復於本案準備程序中為認罪協商程序之聲請
    。
三、證據及理由：
（一）被告乙○○於本院準備及認罪協商程序中對於上揭犯行均
      坦承不諱（見本院卷第13、14、24頁），其稱：伊原本是
      自己想要購買車牌號碼8417－KL號自用小客車，但有1位
      開設租車行之真實姓名年籍均不詳之謝姓成年男子要向伊
      借用該自用小客車，並願意幫助伊支付購買該自用小客車
      所需之貸款費用，但要求該自用小客車及證件須均放置於
      其所開設之租車行內，所以伊將所購買之上開自用小客車
      牽回來之後，即放置於該真實姓名年籍均不詳之謝姓成年
      男子所開設之租車行內，而未依當初簽訂汽車買賣契約所
      約定之地點即伊位於臺北縣樹林市○○街○段50巷2弄26之
      3 號之住處，後來該真實姓名年籍均不詳之謝姓成年男子
      僅替伊繳交前幾期之貸款後即不再繳交，而伊事後有前往
      尋找該謝姓成年男子時，但無所獲等語。
（二）告訴人北都公司之代理人甲○○於警詢中之指訴。其稱：
      被告乙○○於94年4 月15日，向他公司購買車牌號碼8417
      －KL號自用小客車1 部，而訂定辦理附條件買賣契約，價
      金為74萬5,000 元（標的物住址為契約登記所在地即臺北
      縣樹林市○○街○段50巷2弄26之3 號），雙方約定附條件
      買賣契約金額分為48期攤還，以每1個月為1期，每期應攤
      還本利合計1萬6,601元，並於94年4 月27日在臺北區監理
      所設定附條件買賣登記方式，所以該車牌號碼8417－KL號
      自用小客車在前揭分期貸款繳清前仍屬北都公司所有，且
      於完成登記後做交車程序，惟被告乙○○僅繳納7 期（合
      計11萬6,207元），自第8期起（94年12月18日）即拒不繳
      款連續11期，目前尚欠41期（合計68萬0,641 元），告訴
      人北都公司曾對被告乙○○寄發存證信函、電話催討及派
      員前往其戶籍、標的物地訪視，被告乙○○均避不見面，
      且在標的物住址亦未見到該標的車輛等語（見臺灣新竹地
      方法院檢察署95年度他字第1951號偵查卷第12、13頁）。
（三）證人王明哲於警詢、偵查中之證述。其稱：他是本件告訴
      人北都公司94年4 月15日車輛出售所訂約之承辦人員，當
      初是1 名自稱謝先生之成年男子打電話至他服務之北都公
      司基隆營業所，對他說其所開設之租車公司有員工要買車
      ，他就在電話中與謝姓成年男子談好購買車價及買賣條件
      後，即前往臺北縣新莊市○○路某不詳地點與謝姓成年男
      子見面，現場另有被告乙○○及案外人林家凱在場，他當
      場與被告乙○○簽訂契約，將交車同意書及交車確認單交
      由被告乙○○簽名確認，並由案外人林家凱為保證人，之
      後他將契約及動保資料帶回交給北都公司法務部審核後，
      同意辦理貸款及交車，該謝姓男子有陪同被告乙○○前往
      北都公司基隆營業所辦理交車等語（見臺灣新竹地方法院
      檢察署95年度他字第1951號偵查卷第10至11、26、27頁）
      。
（四）告訴人北都公司之代理人甲○○所提出之動產擔保交易附
      條件買賣契約書、動產擔保交易附條件買賣設定登記申請
      書、汽車新領牌照登記書各1份（見臺灣板橋地方法院檢
      察署95年度他字第5537號偵查卷第3至6頁）。
（五）綜上，本件事證業臻明確，被告乙○○上揭犯行至堪認定
      ，應依法予以論科。
四、被告乙○○於行為後，刑法業於94年1月7日修正，同年2 月
    2日公布，於95年7月1日施行，其中新法修正第2條、第41條
    、第47條之規定。按行為後法律有變更者，適用行為時之法
    律，但行為後之法律有利於行為人者，適用最有利於行為人
    之法律，現行刑法第2條第1項訂有明文。此條規定乃與刑法
    第1 條罪刑法定主義契合，而貫徹法律禁止溯及既往原則，
    係規範行為後法律變更所生新舊法律比較適用之準據法，是
    刑法第2條本身雖經修正，但刑法第2條既屬適用法律之準據
    法，本身尚無比較新舊法之問題，應一律適用裁判時之現行
    刑法第2 條規定，以決定適用之刑罰法律，先予辨明。又以
    本次刑法修正之比較新舊法，應就罪刑有關之共犯、未遂犯
    、想像競合犯、牽連犯、連續犯、結合犯，以及累犯加重、
    自首減輕暨其他法定加減原因（如身分加減）與加減例等一
    切情形，綜其全部罪刑之結果而為比較，最高法院95年5 月
    23日著有95年度第8次刑庭會議決議可資參照。經查：
（一）又被告乙○○行為時之易科罰金折算標準，依修正前罰金
      罰鍰提高標準條例第2 條前段（現已刪除）規定，就其原
      定數額提高為100倍折算1日，則本件被告行為時之易科罰
      金折算標準，應以銀元300元即新臺幣900元折算1 日，惟
      95年7月1日修正公布施行之刑法第41條則規定：「犯最重
      本刑為5年以下有期徒刑以下之刑之罪，而受6個月以下有
      期徒刑或拘役之宣告者，得以新臺幣1,000元、2,000元或
      3,000元折算1日，易科罰金。但確因不執行所宣告之刑，
      難收矯正之效，或難以維持法秩序者，不在此限。前項規
      定於數罪併罰，其應執行之刑未逾6月者，亦適用之。」
      ，經整體比較結果，修正後刑法第41條並非較有利於被告
      ，故依刑法第2條第1項前段之規定，仍應依行為時之法律
      即修正前刑法第41條第1項之規定，有利於被告乙○○。
（二）按刑法第47條第1 項關於累犯之規定修正為受徒刑之執行
      完畢，或一部之執行而赦免後，5 年以內「故意」再犯有
      期徒刑以上之罪者，為累犯，若再犯之罪為「過失犯」，
      則無累犯規定之適用，然依修正前刑法第47條之規定，過
      失犯亦可構成累犯，此項變動影響行為人之刑罰法律效果
      ，亦屬刑法第2條第1項之法律變更，應適用最有利於被告
      之法律，本件被告前受有期徒刑執行完畢，於5 年以內再
      故意犯本件有期徒刑以上之罪，不論依修正前之刑法第47
      條，或修正後之刑法第47條第1項之規定，均構成累犯，
      對被告乙○○而言並無有利或不利之情形，自不生新舊法
      比較之問題，應逕依修正前之刑法第47條，論以累犯，並
      加重其刑。
（三）綜合上述各條文修正前、後之比較，揆諸前揭最高法院決
      議及修正後刑法第2條第1項前段、後段規定之「從舊、從
      輕」原則，被告乙○○自應適用其行為時之法律，為論罪
      科刑之依據。
五、核被告乙○○係動產擔保交易之債務人，意圖不法之利益，
    將標的物遷移，致生損害於債權人，係犯動產擔保交易法第
    38 條之罪。
六、本件經檢察官與被告乙○○於審判外達成協商之合意且被告
    已認罪，其合意內容為：
（一）被告乙○○願受科刑範圍為拘役50日。
（二）經查，上開協商合意並無刑事訴訟法第455條之4第1 項所
      列情形之一，檢察官聲請改依協商程序而為判決，本院爰
      不經言詞辯論，於協商合意範圍內為協商判決，合予敘明
      。
七、應適用之法條：刑事訴訟法第455條之4第2項、第455條之8
    、第455條之11第2項、第454條，動產擔保交易法第38條，
    刑法第2條第1項前段、第11條前段、修正前第41條第1項前
    段、修正前第47條，罰金罰鍰提高標準條例第1條前段、（
    廢除前）第2條。
八、協商判決除有刑事訴訟法第454條之4第1項第1款於本訊問程
    序終結前，被告撤銷協商合意或檢察官撤回協商聲請者；第
    2款被告協商之意思非出於自由意志者；第4款被告所犯之罪
    非第455條之2第1項所定得以協商判決者；第6款被告有其他
    較重之裁判上一罪之犯罪事實者；第7款法院認應諭知免刑
    或免訴、不受理者情形之一，及違反同條第2項「法院應於
    協商合意範圍內為判決；法院為協商判決所科之刑，以宣告
    緩刑或2年以下有期徒刑、拘役或罰金為限」之規定者外，
    不得上訴。
九、如有上開可得上訴之情形，而不服本件判決，得自收受判決
    送達之日起10日內，向本院提出上訴書狀，上訴於第二審法
    院。
本案經檢察官林奕到庭執行職務
中    華    民    國    96    年     3    月    23    日
                  臺灣新竹地方法院刑事第四庭
                          法  官  劉兆菊
上正本證明與原本無異。
                          書記官  蕭汝芳
中    華    民    國    96    年     3    月    23    日
附錄犯罪科刑法條
動產擔保交易法第三十八條：
動產擔保交易之債務人，意圖不法之利益，將標的物遷移、出賣
、出質、移轉、抵押或為其他處分，致生損害於債權人者，處三
年以下有期徒刑、拘役或科或併科六千元以下之罰金。
